最高法院刑事判決　　　　　　九十四年度台上字第五八一一號
　　上　訴　人　甲○○
　　　　　　　　　　　　1段2.
　　　　　　　　乙○○
　　　　　　　　　　　　樓
　　共　　　同
　　選任辯護人　蔡順雄律師
上列上訴人因違反廢棄物清理法案件，不服台灣高等法院中華民
國九十二年一月九日第二審判決（九十一年度上訴字第三五九六
號，起訴案號：台灣板橋地方法院檢察署九十一年度偵字第一二
三五九號），提起上訴，本院判決如下：
    主  文
原判決撤銷，發回台灣高等法院。
    理　由
本件原判決認定上訴人甲○○明知未依廢棄物清理法第四十一條
規定，向廢棄物貯存、清除、處理之地方主管機關申請核發廢棄
物處理之許可證，不得為廢棄物之清除、處理，竟仍於民國九十
一年七月五日上午十一時許，以每車新台幣（下同）一千五百元
之價格，僱請上訴人乙○○駕駛其向萬廣紙業公司借用之車號Ｅ
Ｒ－九七三三號自用小貨車一輛，自台北縣八里鄉萬廣紙業公司
載運木板建築廢棄物一車，前往同縣五股鄉○○路○段大隆埔路
段旁傾倒，適為五股鄉公所稽查人員及內政部警政署環保警察隊
當場查獲等情。因而撤銷第一審諭知上訴人等均無罪判決，而改
判論處上訴人等共同未領有廢棄物清除、處理許可文件，從事廢
棄物清除罪刑，固非無見。
惟查：按廢棄物清理法第四十一條第一項前段「從事廢棄物清除
、處理「業務」者，應向直轄市、縣（市）主管機關或中央主管
機關委託之機關申請核發公民營廢棄物清理處理機構許可文件後
，始得受託清除、處理廢棄物業務」之規定，係對於從事廢棄物
清除、處理業務者所為廢棄物清除、處理業務之規範。如從事廢
棄物貯存、清除、處理業務者未依上開規定申請核發許可文件而
從事廢棄物之貯存、清理、處理，或已申領核發許可文件之業者
，未依許可文件之內容從事貯存、清除、處理廢棄物者，始應受
同法第四十六條第一項第四款規定之處罰。而前揭所謂「業務」
，係指個人或團體基於其社會地位反覆繼續所執行之事務而言，
包括主要業務及其附隨之準備工作與輔助事務在內。故如一般個
人、家庭、機關、學校或公司團體雖有偶一棄置自家或他人產生
之廢棄物等妨害環境衛生之行為，而非以從事清理、處理廢棄物
為其「業務」者，尚難認係同法第四十一條第一項前段所稱之從
事清理、處理廢棄物「業務」，除依同法第二十七條、第五十條
等相關規定科以行政罰外，並非同法第四十六條第一項第四款處
罰之範圍。原判決遽謂上訴人等雖非從事廢棄物清除、處理業務
，然其二人既未領有廢棄物清除、處理許可文件，竟從事廢棄物
之清除，自仍有上開處罰規定之適用云云（見原判決第三頁最末
一行至第四頁第二行），依上說明，其適用法則難謂允當。上訴
意旨指摘原判決不當，為有理由，應認原判決有撤銷發回之原因
。
據上論結，應依刑事訴訟法第三百九十七條、第四百零一條，判
決如主文。
中　　華　　民　　國　九十四　年　　十　　月　二十　　日
                      最高法院刑事第五庭
                          審判長法官  吳　雄　銘
                                法官  池　啟　明
                                法官  郭　毓　洲
                                法官  吳　三　龍
                                法官  韓　金　秀
      本件正本證明與原本無異
                                      書  記  官
中　　華　　民　　國　九十四　年　　十　　月　　　　　日
                                                    Ｙ
